臺灣新竹地方法院民事判決　　　　　　　100年度訴字第284號
原　　　告　何向蓉
被　　　告　張家華
上列當事人間損害賠償事件，經原告提起刑事附帶民事訴訟，由
本院刑事庭裁定移送前來（99年度竹北交簡附民字第53號），本
院於民國100年7月19日辯論終結，判決如下：
    主      文
被告應給付原告新臺幣壹拾貳萬元，及自民國九十九年十二月十
日起至清償日止，按年息百分之五計算之利息。
原告其餘之訴駁回。
本判決第一項得假執行。但被告如於假執行程序實施前，以新臺
幣壹拾貳萬元為原告預供擔保，得免為假執行。
原告其餘假執行之聲請駁回。
    事實及理由
壹、程序方面：
一、按訴訟，由被告住所地之法院管轄；被告住所地之法院不能
    行使職權者，由其居所地之法院管轄；訴之原因事實發生於
    被告居所地者，亦得由其居所地之法院管轄。次按因侵權行
    為涉訟者，得由行為地之法院管轄，此為民事訴訟法第1條
    第1項、第15條第1項所明定。查本件被告居所設於新竹縣湖
    口鄉和興村65之30號，車禍發生地點係在新竹縣竹北市○○
    路8號處，此有新竹縣政府警察局竹北分局民國100年2月14
    日以竹縣北警交字第1000003172號函檢送本件交通事故之相
    關資料附卷可稽，揆之上開規定，本院對於本件訴訟自有管
    轄權，合先敘明。
二、按訴狀送達後，原告不得將原訴變更或追加他訴，但擴張或
    減縮應受判決事項之聲明者，不在此限，民事訴訟法第255
    條第1項第3款定有明文。查原告起訴時係聲明請求被告應給
    付原告新臺幣（下同）100萬元，及自起訴狀繕本送達之翌
    日起至清償日止，按年利率百分之5計算之利息；嗣於訴訟
    程序中變更其聲明為：被告應給付原告20萬元，及自起訴狀
    繕本送達之翌日起至清償日止，按年利率百分之5計算之利
    息，核屬減縮應受判決事項之聲明，揆諸前開規定，並無不
    合，自應准許。
三、本件被告經合法通知，未於言詞辯論期日到場，核無民事訴
    訟法第386條各款所列情形，爰依原告聲請，由其一造辯論
    而為判決。
貳、實體方面：
一、原告起訴主張：
(一)原告於99年8月14日21時23分許，在新竹縣竹北市○○路8號
    處，乘坐於友人合法停放於路邊之機車後座，遭被告酒後駕
    駛普通重型機車撞傷（其酒測值高達每公升0.72毫克），造
    成原告於事故現場昏迷、臉部前額撕裂傷4公分、右肩、左
    手肘、手腕及手臂多處擦挫傷，並因持續頭痛、頭暈等症狀
    ，經醫生診斷為頭部外傷，建議持續觀察病情並追蹤治療，
    此有診斷證明書可參。
(二)原告請求賠償之項目、金額分別陳明如下：
  １已支出之醫療費用部分請求10,000元：
    原告因受傷所需的各項醫療費用及相關支出部分，已支出約
    13,769元，扣除強制險已給付部份3,720元，請求10,000元
    ，此有醫療收據、發票及強制險賠款通知為據。
  ２未來所需之修疤費用約10,000元：
    原告遭被告撞擊所造成的臉部撕裂傷，導致臉部前額留下約
    4公分且形狀不規則之明顯疤痕，經醫師診斷後發現有傷及
    顏面神經之虞，此有成美醫院診斷證明書可憑，導致原告右
    側顏面前額肌麻痺，傷後至今仍無法正常抬舉右側前額肌，
    日後恐影響面部表情的運作，造成左右臉眉毛一高一低、眼
    部表情不對稱的窘境，亦有照片足參。未來此神經受損情形
    若無好轉，勢必將隨年紀增長而影響臉部皮膚紋路分佈，造
    成表情更加奇怪的不堪情形。因臉上留下顯著疤痕，未來所
    需之修疤或雷射費用不貲，又受傷至今疤痕附近組織還未痊
    癒，尚不能進行下一階段的醫療行為，故此一部份的金額僅
    能概略估計，亦無單據可提供。署立新竹醫院整型外科預估
    修疤手術費用為1公分3,000元上下，亦有價格更高者；至於
    雷射治療，經原告調查的醫療院所，開價為3至5萬元不等，
    是就未來所需之修疤費用請求10,000元。
  ３精神慰撫金180,000元：
    (1)原告現就讀於中央大學英美語文學系碩士班，平日以家教
      賺取生活費用，並申請就學貸款和清寒獎學金。遭被告撞
      傷至今，除了飽受皮肉之苦、奔波就醫外，於事故發生後
      一個月間，因腦震盪和手部挫傷無法正常從事日常生活之
      活動，被迫暫緩研究所課業及家教工作。此外，將來即便
      是對疤痕進行醫療行為，也未必能完全消除疤痕，至於對
      顏面神經的傷害，亦屬無法根治之部分，無適當醫療行為
      可執行。此顏面傷害不僅造成原告肉體上的痛苦，於精神
      方面之損害亦難以估量，況且原告正當適婚、初出社會之
      年齡，臉上留疤破相，加上終身顏面表情殘缺，對於原告
      未來於職場面試、尋求婚嫁對象，及個人的自信方面皆有
      重大影響。雖原本顏面神經麻痺部份已略有改善，但臉上
      的疤痕依然非常明顯，其他受傷如頭部、頸部和各挫擦傷
      ，雖然在外觀和功能上已大致恢復，但像頸部和手部等較
      嚴重的運動傷害，勢必須要長期的復健，未來也不保證不
      會復發，造成肩頸手部酸痛的情形。
    (2)被告於事故發生後並不積極與原告和解，於原告受傷期間
      ，僅令其家人與原告聯絡數次、被告本人傳簡訊一次；其
      後，雙方面談僅一次後便音訊全無，兩次調解也都未出現
      ，原告與其家人聯絡，他們表示被告目前行蹤不明，顯然
      無賠償醫療費用及慰撫金之意。被告此不負責任之舉亦使
      原告精神上再次受創，不僅要為後續醫療費用煩心，還要
      為訴訟諸事奔波，造成學業延宕，若因此無法於今年畢業
      進入職場，日後所需之生活費對仍在學的原告又是莫大的
      壓力。
  ４基於上述種種原因，爰依侵權行為之法律關係訴請被告應賠
    償共20萬元。並聲明：
    (1)被告應賠償原告20萬元，並自起訴狀繕本送達之翌日起至
      清償日止，按年利率百分之5計算之利息。
    (2)前項判決請准供擔保宣告假執行。
    (3)訴訟費用由被告負擔。
二、被告經合法通知，未於言詞辯論期日到場，亦未提出書狀作
    何聲明或陳述。
三、本院之判斷：
(一)原告主張：被告於99年8月14日17時許，在新竹市笑傲江湖
    KTV光復店內與友人一同飲用罐裝美樂啤酒6罐後，至同日20
    時結束，其明知其服用酒類後控制力及注意力已達不能安全
    駕駛動力交通工具之程度，猶騎乘車號FN2-775號普通重型
    機車自上址離去，欲返回其位於新竹縣湖口鄉之住處。嗣於
    同日21時23分許，途經新竹縣竹北市○○路8號處，理應注
    意飲用酒類後其吐氣所含酒精濃度超過每公升0.25毫克者，
    不得駕車，而依當時情況，又無不能注意之情事，竟疏於注
    意而於飲酒後駕駛車輛，復因酒後注意能力降低，無法控制
    行車動向而嚴重向右偏行，不慎自左後方擦撞當時由訴外人
    陳峻鑫停放於路旁，後座搭乘原告、車號為AS7-072號之普
    通重型機車後，再繼續向左前方行駛，隨即再撞擊當時行駛
    同向左側，由訴外人卓興超駕駛，後座搭載訴外人翁晟哲之
    車號255-BRQ號普通重型機車，使原告及訴外人陳峻鑫、卓
    興超及翁晟哲4人人車倒地，致原告受有臉部前額撕裂傷4公
    分、右肩、左手肘、手腕及手臂多處擦挫傷等傷害。被告嗣
    經本院竹北簡易庭於99年12月30日以99年度竹北交簡字第75
    8號判決犯不能安全駕駛動力交通工具罪，處拘役伍拾日及
    犯過失傷害罪，處拘役伍拾伍日；應執行拘役玖拾伍日，得
    易科罰金確定等事實，業據提出與所述相符之診斷證明書、
    照片等件為證（見竹北交簡附民卷第5-27頁）。且經本院依
    職權調閱上開刑事卷證核閱無訛，並有判決書、相關偵訊筆
    錄在卷可參（見司竹調卷第4-6、64-67頁），並有新竹縣政
    府警察局竹北分局檢送之交通事故現場圖、調查表、談話記
    錄、相片等資料在卷足考（見司竹調卷第17-50頁），自堪
    信原告之前開主張為實在。
(二)查被告呼氣之酒精濃度達每公升0.72毫克，顯然已達不能安
    全駕駛動力交通工具之程度。次按機車行駛時駕駛人飲用酒
    類後其吐氣所含酒精濃度超過每公升0.25毫克者，不得駕車
    ，道路交通安全規則第114條第2款定有明文。本件依當時情
    形，並無不能注意之情事，被告竟仍於飲酒後駕駛車輛，其
    受酒精影響無法控制行車路線，而碰撞由訴外人陳峻鑫停放
    於路旁、後座搭乘原告、車號為AS7-072號之普通重型機車
    ，致原告人車倒地受傷，被告自有過失。又原告因本件車禍
    而分別受有上開傷害，亦有診斷證明書附卷可憑，是被告之
    過失與本件車禍之發生而致原告受傷具有相當之因果關係。
    而原告乘坐之機車係停放路旁靜止之車輛，遭被告自後驟然
    撞及，不及防備，該車駕駛人應無過失，亦可認定。
(三)按因故意或過失，不法侵害他人之權利者，負損害賠償責任
    ；汽車、機車或其他非依軌道行駛之動力車輛，在使用中加
    損害於他人者，駕駛人應賠償因此所生之損害；不法侵害他
    人之身體或健康者，對於被害人因此喪失或減少勞動能力或
    增加生活上之需要時，應負損害賠償責任；不法侵害他人之
    身體、健康、名譽、自由、信用、隱私、貞操，或不法侵害
    其他人格法益而情節重大者，被害人雖非財產上之損害，亦
    得請求賠償相當之金額，民法第184條第1項前段、第191條
    之2、第193條第1項、第195條第1項前段分別定有明文。被
    告過失致原告傷害之侵權行為事實，已如前述，則原告依上
    開規定，請求被告賠償醫療、藥品費用、美容整型費用及慰
    撫金，核屬正當。爰就原告所請求之各項損害賠償，論述如
    下：
  １醫療及藥品費用、計程車車資、醫療器材費用共計10,000元
    ：
    (1)原告主張因本件車禍於東元綜合醫院、行政院衛生署新竹
      醫院、臺灣大學醫學院附設醫院、成美整型外科診所已支
      出必要之醫療費用11,562元，業據提出醫療單據為憑（見
      竹北交簡附民卷第11-20頁）。另支出前往東元綜合醫院
      之計程車車資220元、醫療器材費用1,987元，亦有計程車
      車資證明及統一發票數紙在可稽（見竹北交簡附民卷第21
      -26頁），上開費用屬因被告侵權行為所增加之生活生需
      要，應予准許。
    (2)關於本件車禍原告已依強制汽車責任保險給付標準，自國
      泰世紀產物保險股份有限公司受領醫療費用保險金3,720
      元，有該公司出具之賠款通知單可稽（見司竹調卷第84-1
      至84-3頁）。按強制汽車責任保險法第30條規定：「保險
      人依本法規定給付之保險金，視為加害人或被保險人損害
      賠金額之一部分；加害人或被保險人受賠償請求時，得扣
      除之」，揆其立法理由略謂，保險人之給付既係基於被保
      險人繳交保費所生，性質上屬於被保險人賠償責任之承擔
      或轉嫁，且責任保險之存在目的，即是在減輕責任人之負
      擔，以強制汽車責任保險來說，即是在減輕肇事後之侵權
      行為損害賠償責任，故保險人所為之給付，自應視為加害
      人或被保險人損害賠償金額之一部分，而得減免其損害賠
      償，再者，為避免受害人雙重受償，加害人或被保險人賠
      償時，自得主張扣除之，是揆諸前開說明，被告受賠償之
      請求時，自得扣除原告所領取之強制汽車責任保險金，故
      本件原告得請求之醫療及藥品費用應為10,049元【11,562
      ＋220＋1,987－3,720】，原告僅請求10,000元，未逾上
      開得請求之範圍，自應准許。
  ２美容整型費用10,000元：
    原告主張其因車禍受傷，受有右側眉部外傷性傷口合併疤痕
    增生，疤痕（4×0.2公分），預估美容醫療費用為10,000元
    等語，並提出診斷證明書3份及彩色照片3份為證（見竹北交
    簡附民卷第5-9頁）。經查，就原告所受傷害遺留疤痕經函
    詢東元綜合醫院覆以依原告之傷勢痊癒後會留下疤痕，有該
    醫院100年5月17日東秘總字第1000000862號函在卷可稽（見
    司竹調卷第87頁）；經函詢行政院衛生署新竹醫院則覆以：
    本院疤痕整形手術，每公分3,000元新臺幣，若需要做Z-成
    形術，則每5公分多5,000元，則有該院100年5月12日新醫歷
    字第1000003083號函可稽（見司竹調卷第86頁）。參以原告
    所提照片，原告右側眉部之疤痕確屬明顯，已影響原告身體
    外觀之完整性，原告主張其有修補整形之必要乙節，客觀上
    應屬合理，自堪憑採。至於費用部分，參酌上述醫院回復內
    容，估算應為12,000元【3,000元×4公分】，如做Z-成形術
    再約再加計3,000至4,000元不等，此部分乃尚未支出費用之
    請求，核屬將來給付之性質，兩造既因損害賠償金額有所爭
    執而涉訟，就此部分費用亦有爭執，被告自有不履行之虞，
    堪認原告亦有預為請求之必要，依民事訴訟法第246條規定
    自得提起。準此，原告請求疤痕修補整型費用10,000元部分
    ，未逾上開金額，核屬有據，應予准許。
  ３精神慰撫金100,000元：
    原告因本件車禍受有前述所示傷害，其現就讀於中央大學英
    美語文學系碩士班，平日以家教賺取生活費用，遭被告撞傷
    至今，飽受皮肉之苦，除奔波就醫外，於事故發生後一個月
    期間，因腦震盪和手部挫傷無法正常從事日常生活之活動，
    被迫暫緩研究所課業及家教工作，原告初出社會正值適婚之
    年齡，臉上留疤破相，對於將來於職場面試、尋求婚嫁對象
    ，及個人的自信方面自有影響，其肉體、精神應受有相當痛
    苦，本院斟酌原告所受傷勢程度、學歷、98年度僅有在學校
    擔任助教之所得79,565元，並無財產，被告則均無財產所得
    ，此有兩造之稅務電子閘門財產所得調件明細表在卷可參（
    見司竹調卷第8-10頁），被告車禍迄今未賠償原告分文等一
    切情狀，認原告請求被告賠償精神慰撫金18萬元，稍嫌過高
    ，應予酌減為10萬元，較為妥適，逾此數額之請求，則無理
    由。
  ４綜上，原告請求被告賠償醫療及藥品費用、計程車車資、醫
    療器材共計10,000元、美容整型費用10,000元、精神慰撫金
    100,000元，總計應為120,000元。
(四)另按給付無確定期限者，債務人於債權人得請求給付時，經
    其催告而未為給付，自受催告時起，負遲延責任。其經債權
    人起訴而送達訴狀，或依督促程序送達支付命令，或為其他
    相類之行為者，與催告有同一之效力；又應付利息之債務，
    其利率未經約定，亦無法律可據者，週年利率為百分之5，
    民法第229條第2項、第203條分別定有明文。從而，原告請
    求被告給付120,000元，及自起訴狀繕本送達翌日即99年12
    月10日起至清償日止，按週年利率百分之5計算之利息，為
    有理由，應予准許，逾此部分之請求，則屬無據，應予駁回
    。
五、本判決所命被告給付原告之金額未逾50萬元，應依民事訴訟
    法第389條第1項第5款之規定依職權宣告假執行，是原告陳
    明願供擔保聲請宣告假執行，核無必要，併此敘明。原告其
    餘假執行之聲請，因該部分訴之駁回而失所依據，應併予駁
    回，並依民事訴訟法法第392條第2項規定，依職權宣告被告
    預供擔保，得免為假執行。
六、本件因係原告提起刑事附帶民事訴訟，請求損害賠償事件，
    依法本無須繳納裁判費用，且經本院刑事庭裁定移送後，於
    本院民事訴訟程序進行期間亦無支付任何訴訟費用，是本院
    於裁判時即無確定訴訟費用金額之必要，併此敘明。
七、本件事證已臻明確，兩造其餘攻擊防禦方法及舉證，核與判
    決結果不生影響，毋庸一一論列，附此敘明。
八、據上論結，本件原告之訴為一部有理由、一部無理由，依民
    事訴訟法第79條、第385條第1項前段、第389條第1項第5款
    、第392條第2項，判決如主文。
中    華    民    國    100    年    7    月    29    日
                  民事第一庭    法  官  吳靜怡
以上正本係照原本作成。
如對本判決上訴，須於判決送達後20日內向本院提出上訴狀。
中    華    民    國    100    年    7    月    29    日
                                書記官  馮玉玲